---
title: "Untitled"
author: "Fahmi Rizaldi"
date: "11/15/2020"
output: html_document
---

```{r}
rm(list = ls())
library(tidyverse)
library(readxl)
library(scales)
library(lubridate)
library(gt)
```

```{r}
Bulan <- "Oct"

nama_rda <- paste("cleaned_data_bulan_",Bulan,".rda", sep = "")

load(nama_rda)
```

# GGPLOT

Dalam visualisasi data menggunakan R, library yang paling sering digunakan adalah ggplot. Library ini memuat fitur2 dasar untuk membuat berbagai visualisasi seperti barchat, linechart dan lainnya

Fungsi yang harus ada dan harus digunakan adalah ggplot()

# ggplot()

Fungsi dari ggplot() adalah membuat 'kanvas' yang kemudian dapat kita isi dengan fitur2 yang kita inginkan. Seperti yang sudah dipelajari sebelumnya, R menjalankan fungsi dari baris paling atas, maka dari itu ggplot harus kita pasang setelah data yang ingin kita visualisasikan. Fungsi-fungsi dibawahnya akan menjadi layer yang menimpa fungsi sebelumnya

Cara pemakaian:
nama_data_frame %>% 
  ggplot(mapping = aes(x = nama_kolom_axis_x, y = nama_kolom_axis_y))

Kita akan mencoba untuk memplot kolom `TOTAL SAMPAH AKAN MASUK PROSES PEMILAHAN` dari data frame data_bulanan_weekly

Pertama, kita coba pasang gunakan fungsi ggplot() tanpa input apapun selain data.frame data_bulanan_weekly

```{r}
data_bulanan_weekly %>% 
  ggplot()
```

Keluar kotak berwarna abu2 tanpa isi apapun. 'Kotak' inilah yang merupakan kanvas untuk kita isi sesuai keinginan kita

# aes()

Sekarang kita akan mencoba mengisi kanvas tersebut dengan axis x dan y dengan memanggil kolom yang ingin kita pakai. Hal tersebut dapat kita lakukan dengan menggunakan fungsi `aes()` didalam fungsi `ggplot()`

nama_data_frame %>% 
  ggplot(mapping = aes(x = nama_kolom_axis_x, y = nama_kolom_axis_y))
  
Misal kita ingin memplot axis y = `TOTAL SAMPAH AKAN MASUK PROSES PEMILAHAN` dengan axis x =  `MINGGU KE`

```{r}
data_bulanan_weekly %>% 
  ggplot(mapping = aes(x = `MINGGU KE`, y = `TOTAL SAMPAH AKAN MASUK PROSES PEMILAHAN`))
```

# geom_?()

Nah disini kanvas sudah ada axis x dan y nya. Itulah tampilan default dari ggplot. Tapi dimana 'isi'nya? Kok tidak ada kolom, titik, atau garis dari data yang kita tunjuk?

Ini dikarenakan kita harus menambah satu fungsi yang berfungsi untuk me-assign 'bentuk' visualisasi yang kita inginkan. Untuk melakukan hal tersebut, kita akan menggunakan fungsi `geom_?()` dimana ? nya diisi dengan bentuk yang kita inginkan, misal point, bar, col, dan lain2.

Cara pemakaian:
nama_data_frame %>% 
  ggplot(mapping = aes(x = nama_kolom_axis_x, y = nama_kolom_axis_y)) +
  geom_?()

## +

Nah ada yang berbeda nih dari yang diajarkan kemarin2. Kalau dikode2 sebelumnya kita memakai %>% untuk menghubungkan fungsi, di ggplot kita menggunakan `+` setelah ggplot untuk memanggil fungsi selanjutnya

## geom_point()

Kita akan coba pakai geom_point() terlebih dahulu

```{r}
data_bulanan_weekly %>% 
  ggplot(mapping = aes(x = `MINGGU KE`, y = `TOTAL SAMPAH AKAN MASUK PROSES PEMILAHAN`)) +
  geom_point()
```

Sekarang terlihat ada titik-titik data yang posisinya sesuai dengan nilai total sampah pada minggu tersebut. 

## geom_col()

Agar lebih terlihat perbedaannya tiap minggunya, kita mencoba bentuk lain yaitu `geom_col()`

```{r}
data_bulanan_weekly %>% 
  ggplot(mapping = aes(x = `MINGGU KE`, y = `TOTAL SAMPAH AKAN MASUK PROSES PEMILAHAN`)) +
  geom_col()
```

## Customization of geom_?()

Untuk mempercantik visualisasi, kita dapat mengubah tampilan dari geom yang kita buat. Yang paling sering kita gunakan adalah mengganti warna dan ukuran dari geom.

### Mengganti warna: geom_?(fill = ) / geom_?(colour = )

Dalam mengganti warna, kita dapat menambah argumen `fill =` dalam fungsi `geom_?()`

Kita dapat mengisi argumen fill dengan nama warna atau hex code nya

Cara pemakaian
nama_data_frame %>% 
  ggplot(mapping = aes(x = nama_kolom_axis_x, y = nama_kolom_axis_y)) +
  geom_?(fill = nama_warna / hex_code)

#### Nama Warna

```{r}
data_bulanan_weekly %>% 
  ggplot(mapping = aes(x = `MINGGU KE`, y = `TOTAL SAMPAH AKAN MASUK PROSES PEMILAHAN`)) +
  geom_col(fill = "red")
```

#### Hex Code

```{r}
data_bulanan_weekly %>% 
  ggplot(mapping = aes(x = `MINGGU KE`, y = `TOTAL SAMPAH AKAN MASUK PROSES PEMILAHAN`)) +
  geom_col(fill = "#BA99DD")
```

Selain nama warna atau hex_code kita, kita juga bisa mengisinya dengan nama kolomnya untuk memberi warna berdasarkan kategori dari variabel dalam kolom tersebut.

Bedanya, fill nama kolom harus ditaruh dalam aes()

#### Berdasarkan Nama Kolom

```{r}
data_bulanan_weekly %>% 
  ggplot(mapping = aes(x = `MINGGU KE`, y = `TOTAL SAMPAH AKAN MASUK PROSES PEMILAHAN`)) +
  geom_col(aes(fill = `MINGGU KE`))
```

Karena tipe variabel adalah `integer`, maka hasilnya adalah warna dalam skala 1 sampai dengan 5, untuk mengubahnya dalam bentuk kategori, kita bisa ganti kelasnya terlebih dahulu menjadi character

```{r}
data_bulanan_weekly %>% 
  ggplot(mapping = aes(x = `MINGGU KE`, y = `TOTAL SAMPAH AKAN MASUK PROSES PEMILAHAN`)) +
  geom_col(aes(fill = as.character(`MINGGU KE`)))
```

#### Ganti Warna secara Manual

Kita bisa memberi warna secara manual dengan membuat terlebih dahulu vektor yang berisi nama kategorinya dan warnanya

```{r}
isi_warna <- c("1" = "red",
               "2" = "orange",
               "3" = "yellow",
               "4" = "green",
               "5" = "blue")

data_bulanan_weekly %>% 
  ggplot(mapping = aes(x = `MINGGU KE`, y = `TOTAL SAMPAH AKAN MASUK PROSES PEMILAHAN`)) +
  geom_col(aes(fill = as.character(`MINGGU KE`))) +
  scale_fill_manual(values = isi_warna)
```


### Mengganti Ukuran: geom_?(width = ) / geom_?(size = )

Tergantung dari `geom_?()`nya, kita dapat mengganti ukuran dari bentuk yang kita pakai. Kita dapat menggunakan argumen `width =` atau `size =` yang kita masukkan kedalam geom

#### width

Contoh dibawah ini, kita mengganti lebar dari kolom. 

```{r}
data_bulanan_weekly %>% 
  ggplot(mapping = aes(x = `MINGGU KE`, y = `TOTAL SAMPAH AKAN MASUK PROSES PEMILAHAN`)) +
  geom_col(fill = "blue", width = 0.5)
```

#### size

Contoh size bisa dilihat pada geom_point

```{r}
data_bulanan_weekly %>% 
  ggplot(mapping = aes(x = `MINGGU KE`, y = `TOTAL SAMPAH AKAN MASUK PROSES PEMILAHAN`)) +
  geom_point(colour = "blue", size = 5)
```

## Lebih dari 1 geom

Kita dapat memasang lebih dari 1 geom dalam satu visualisasi. Prinsipnya, geom dibawahnya akan menimpa geom sebelumnya

Ini contoh titik diatas garis

```{r}
data_bulanan_weekly %>% 
  ggplot(mapping = aes(x = `MINGGU KE`, y = `TOTAL SAMPAH AKAN MASUK PROSES PEMILAHAN`)) +
  geom_line(colour = "red", size = 3) +
  geom_point(colour = "blue", size = 5)
```

dan ini kebalikannya

```{r}
data_bulanan_weekly %>% 
  ggplot(mapping = aes(x = `MINGGU KE`, y = `TOTAL SAMPAH AKAN MASUK PROSES PEMILAHAN`)) +
  geom_point(colour = "blue", size = 5) +
  geom_line(colour = "red", size = 3)
```

# geom_text()

Selain membuat bentuknya, kita juga dapat menambah label disekitar titik data dengan `geom_text()`

nama_data_frame %>% 
  ggplot(mapping = aes(x = nama_kolom_axis_x, y = nama_kolom_axis_y)) +
  geom_?() +
  geom_text(aes(label = nama_kolom_label))
  
Contoh pemakaian

```{r}
data_bulanan_weekly %>% 
  ggplot(mapping = aes(x = `MINGGU KE`, y = `TOTAL SAMPAH AKAN MASUK PROSES PEMILAHAN`)) +
  geom_col(fill = "#11b2de", width = 0.75) +
  geom_text(aes(label = `TOTAL SAMPAH AKAN MASUK PROSES PEMILAHAN`))
```

Selain angka dari datanya, kita juga memasukkan huruf / angka apapun yang kita inginkan

```{r}
data_bulanan_weekly %>% 
  ggplot(mapping = aes(x = `MINGGU KE`, y = `TOTAL SAMPAH AKAN MASUK PROSES PEMILAHAN`)) +
  geom_col(fill = "#11b2de", width = 0.75) +
  geom_text(aes(label = "Isinya"))
```

## Customization of geom_text()

Hampir sama seperti sebelumnya, kita dapat melakukan kustomisasi textnya

### Ukuran

```{r}
data_bulanan_weekly %>% 
  ggplot(mapping = aes(x = `MINGGU KE`, y = `TOTAL SAMPAH AKAN MASUK PROSES PEMILAHAN`)) +
  geom_col(fill = "#11b2de", width = 0.75) +
  geom_text(aes(label = `TOTAL SAMPAH AKAN MASUK PROSES PEMILAHAN`), size = 6)
```

### Posisi

Untuk posisi kita bisa menggunakan input `vjust / hjust` di geom_text V untuk Vertikal, dan H untuk Horizontal.

Contoh menggeser kesamping

```{r}
data_bulanan_weekly %>% 
  ggplot(mapping = aes(x = `MINGGU KE`, y = `TOTAL SAMPAH AKAN MASUK PROSES PEMILAHAN`)) +
  geom_col(fill = "#11b2de", width = 0.75) +
  geom_text(aes(label = `TOTAL SAMPAH AKAN MASUK PROSES PEMILAHAN`), hjust = -1)
```

Contoh menggeser keatas

```{r}
data_bulanan_weekly %>% 
  ggplot(mapping = aes(x = `MINGGU KE`, y = `TOTAL SAMPAH AKAN MASUK PROSES PEMILAHAN`)) +
  geom_col(fill = "#11b2de", width = 0.75) +
  geom_text(aes(label = `TOTAL SAMPAH AKAN MASUK PROSES PEMILAHAN`), vjust = -1)
```

kalau kita lihat, label di minggu ke-3 sudah keluar dari kanvas yang kita buat karena sudah melewati batas atas y axisnya.

# xlim() dan ylim()

Kita dapat mengganti range axis dengan fungsi `xlim() / ylim()` tergantung axisnya

Cara pemakaian:
nama_data_frame %>% 
  ggplot(mapping = aes(x = nama_kolom_axis_x, y = nama_kolom_axis_y)) +
  geom_?() +
  xlim/ylim(batas_bawah, batas_atas)

```{r}
data_bulanan_weekly %>% 
  ggplot(mapping = aes(x = `MINGGU KE`, y = `TOTAL SAMPAH AKAN MASUK PROSES PEMILAHAN`)) +
  geom_col(fill = "#11b2de", width = 0.75) +
  geom_text(aes(label = `TOTAL SAMPAH AKAN MASUK PROSES PEMILAHAN`), vjust = -1) +
  ylim(0, max(data_bulanan_weekly$`TOTAL SAMPAH AKAN MASUK PROSES PEMILAHAN`)*1.1)
```

# Memberi Warna dan Text Berdasarkan Proporsinya

Contoh dibawah ini adalah `BULAN` dengan fill berdasarkan `MINGGU KE`

```{r}
data_bulanan_weekly %>% 
  ggplot(mapping = aes(x = BULAN, y = `TOTAL SAMPAH AKAN MASUK PROSES PEMILAHAN`)) +
  geom_col(aes(fill = as.character(`MINGGU KE`)))
```

## Memberi Text

Contoh dibawah ini memberi text berdasarkan kategorinya

```{r}
data_bulanan_weekly %>% 
  ggplot(mapping = aes(x = BULAN, y = `TOTAL SAMPAH AKAN MASUK PROSES PEMILAHAN`)) +
  geom_col(aes(fill = as.character(`MINGGU KE`))) +
  geom_text(aes(label = `TOTAL SAMPAH AKAN MASUK PROSES PEMILAHAN`), position = position_stack())
```

# hline() dan vline()

Kita bisa menambah garis tambahan sejajar axis x dan y dengan `geom_hline()` dan `geom_vline()`

Cara pemakaian:
nama_data_frame %>% 
  ggplot(mapping = aes(x = nama_kolom_axis_x, y = nama_kolom_axis_y)) +
  geom_?() +
  geom_hline(yintercept = kordinat_y, linetype = "jenis_garis")
  
jenis linetype bisa diliat di ?linetype

Contoh sumbu y

```{r}
data_bulanan_weekly %>% 
  ggplot(mapping = aes(x = `MINGGU KE`, y = `TOTAL SAMPAH AKAN MASUK PROSES PEMILAHAN`)) +
  geom_point(colour = "blue", size = 5) +
  geom_line(colour = "red", size = 3) +
  geom_hline(yintercept = 300)
```

Contoh sumbu x dengan garis putus-putus

```{r}
data_bulanan_weekly %>% 
  ggplot(mapping = aes(x = `MINGGU KE`, y = `TOTAL SAMPAH AKAN MASUK PROSES PEMILAHAN`)) +
  geom_point(colour = "blue", size = 5) +
  geom_line(colour = "red", size = 3) +
  geom_vline(xintercept = 3, linetype = 5)
```

# Kustomisasi

```{r}
data_bulanan_weekly %>% 
  ggplot(mapping = aes(x = `MINGGU KE`, y = `TOTAL SAMPAH AKAN MASUK PROSES PEMILAHAN`)) +
  geom_col(fill = "#11b2de", width = 0.75) +
  geom_text(aes(label = `TOTAL SAMPAH AKAN MASUK PROSES PEMILAHAN`), vjust = -1) +
  ylim(0, 6500)
```

Tampilan dari visualisasi default bisa kita ganti sesuai yang kita inginkan

## labs()

labs() biasa kita gunakan untuk mengganti label baik dari judul maupun axis2

Cara pemakaian:
nama_data_frame %>% 
  ggplot(mapping = aes(x = nama_kolom_axis_x, y = nama_kolom_axis_y)) +
  geom_?() +
  labs(
    jenis_label = "isi labelnya",
    jenis_label_2 = "isi labelnya 2",
    ...
  )

Berikut adalah contoh pemakaiannya

```{r}
data_bulanan_weekly %>% 
  ggplot(mapping = aes(x = `MINGGU KE`, y = `TOTAL SAMPAH AKAN MASUK PROSES PEMILAHAN`)) +
  geom_col(fill = "#11b2de", width = 0.75) +
  geom_text(aes(label = `TOTAL SAMPAH AKAN MASUK PROSES PEMILAHAN`), vjust = -1) +
  ylim(0, 8000) +
  labs(
    title = "Ini Judulnya",
    subtitle = "Ini Subjudulnya",
    caption = "Ini Captionnya",
    x = "Ini Sumbu X",
    y = "Ini Sumbu Y",
    tag = "Ini Tag"
  )
```

## theme()

Kalau tadi label. sekarang masuk ke bagian temanya

Cara pemakaian:
nama_data_frame %>% 
  ggplot(mapping = aes(x = nama_kolom_axis_x, y = nama_kolom_axis_y)) +
  geom_?() +
  theme(
    jenis_tema/element = isi_tema,
    jenis_tema/element_2 = isi_tema_2,
    ...
  )

Jenis tema/element nya untuk diliat di ?theme

### isi_theme

isi tema ini berbeda beda berdasarkan jenis temanya

#### element_blank()

Digunakan untuk menghilangkan element2 yang kita pilih

Contoh dibawah ini adalah menghilangkan garis sumbu y dan label y

```{r}
data_bulanan_weekly %>% 
  ggplot(mapping = aes(x = `MINGGU KE`, y = `TOTAL SAMPAH AKAN MASUK PROSES PEMILAHAN`)) +
  geom_col(fill = "#11b2de", width = 0.75) +
  geom_text(aes(label = `TOTAL SAMPAH AKAN MASUK PROSES PEMILAHAN`), vjust = -1) +
  ylim(0, 8000) +
  theme(
        axis.line.y = element_blank(),
        axis.text.y = element_blank(),
        axis.ticks.y = element_blank(),
        axis.title.y = element_blank()
  )
```

#### element_text()

Untuk mengedit jenis, warna, margin text labelnya

```{r}
data_bulanan_weekly %>% 
  ggplot(mapping = aes(x = `MINGGU KE`, y = `TOTAL SAMPAH AKAN MASUK PROSES PEMILAHAN`)) +
  geom_col(fill = "#11b2de", width = 0.75) +
  geom_text(aes(label = `TOTAL SAMPAH AKAN MASUK PROSES PEMILAHAN`), vjust = -1) +
  ylim(0, 6500) +
  theme(
        axis.line.y = element_blank(),
        axis.text.y = element_blank(),
        axis.ticks.y = element_blank(),
        axis.title.y = element_blank(),
        axis.text.x = element_text(size = 10),
        plot.title = element_text(hjust = 0.5,
                                  size = 15,
                                  face = "bold",
                                  colour = "red"
                                  )
  ) +
  labs(
    title = "Ini Judulnya"
  )
```

#### element_rect()

Untuk mengedit "Kotak2" pada ggplot

```{r}
data_bulanan_weekly %>% 
  ggplot(mapping = aes(x = `MINGGU KE`, y = `TOTAL SAMPAH AKAN MASUK PROSES PEMILAHAN`)) +
  geom_col(fill = "#11b2de", width = 0.75) +
  geom_text(aes(label = `TOTAL SAMPAH AKAN MASUK PROSES PEMILAHAN`), vjust = -1) +
  ylim(0, 6500) +
  theme(
        axis.line.y = element_blank(),
        axis.text.y = element_blank(),
        axis.ticks.y = element_blank(),
        axis.title.y = element_blank(),
        axis.text.x = element_text(size = 12),
        plot.title = element_text(hjust = 0.5,
                                  size = 15,
                                  face = "bold",
                                  colour = "red"
                                  ),
        panel.background = element_rect(fill = "green"),
        plot.background = element_rect(fill = "yellow")
  ) +
  labs(
    title = "Ini Judulnya"
  )
```

## theme_?()

Selain mengedit sendiri, terdapat beberapa tema yang sudah dibuat oleh orang lain

```{r}
library(ggthemes)

data_bulanan_weekly %>% 
  ggplot(mapping = aes(x = `MINGGU KE`, y = `TOTAL SAMPAH AKAN MASUK PROSES PEMILAHAN`)) +
  geom_col(fill = "#11b2de", width = 0.75) +
  geom_text(aes(label = `TOTAL SAMPAH AKAN MASUK PROSES PEMILAHAN`), vjust = -1) +
  ylim(0, 6500) +
  theme_excel()
```

```{r}
data_bulanan_weekly %>% 
  ggplot(mapping = aes(x = `MINGGU KE`, y = `TOTAL SAMPAH AKAN MASUK PROSES PEMILAHAN`)) +
  geom_col(fill = "#11b2de", width = 0.75) +
  geom_text(aes(label = `TOTAL SAMPAH AKAN MASUK PROSES PEMILAHAN`), vjust = -1) +
  ylim(0, 6500) +
  theme_fivethirtyeight()
```

```{r}
data_bulanan_weekly %>% 
  ggplot(mapping = aes(x = `MINGGU KE`, y = `TOTAL SAMPAH AKAN MASUK PROSES PEMILAHAN`)) +
  geom_col(fill = "#11b2de", width = 0.75) +
  geom_text(aes(label = `TOTAL SAMPAH AKAN MASUK PROSES PEMILAHAN`), vjust = -1) +
  ylim(0, 6500) +
  theme_classic()
```

# Menyimpan File

Untuk menyimpan plot yang kita buat bisa menggunakan `ggsave()`

Cara pemakaian:
nama_plot <-
nama_data_frame %>% 
  ggplot(mapping = aes(x = nama_kolom_axis_x, y = nama_kolom_axis_y)) +
  geom_?()
  
ggsave(nama_plot, filename = "nama_file", width = lebar_plot, height = tinggi_plot, units = unit_besaran_width/height)

```{r}
nama_plot <-
  data_bulanan_weekly %>% 
    ggplot(mapping = aes(x = `MINGGU KE`, y = `TOTAL SAMPAH AKAN MASUK PROSES PEMILAHAN`)) +
    geom_col(fill = "#11b2de", width = 0.75) +
    geom_text(aes(label = `TOTAL SAMPAH AKAN MASUK PROSES PEMILAHAN`), vjust = -1) +
    ylim(0, 6500) +
    theme_classic()

ggsave(nama_plot ,filename = "Ini Hasilnya.png", width = 5, height = 5, units = "in")
```

# GT

Selain visualisasi chart, kita juga bisa "print" dalam bentuk tabel dengan library gt

```{r}
library(gt)
```

```{r}
data_summary_2020 %>% 
  gt()
```

dan seperti sebelumnya, customisasinya juga bermacam-macam

## tab_style

Untuk mengganti jenis tampilan tabel berdasarkan kolom yang dipilih

Contoh dibawah mengganti label header

```{r}
data_summary_2020 %>% 
  gt() %>% 
  tab_style(
    style = cell_text(color = "black", weight = "bold"),
    locations = list(
      cells_column_labels(everything())
    )
  )
```

## fmt_missing

Mengganti angka NA dengan yang lain

```{r}
data_summary_2020_print <- data_summary_2020

data_summary_2020_print[data_summary_2020_print == 0] <- NA
```

```{r}
data_summary_2020_print %>% 
  gt() %>% 
  tab_style(
    style = cell_text(color = "black", weight = "bold"),
    locations = list(
      cells_column_labels(everything())
    )
  ) %>%  
  fmt_missing(everything(), missing_text = "-")
```

## tab_options

Hampir sama dengan tab_style dan theme mengganti tampilan2 dari tabel

```{r}
data_summary_2020_print %>% 
  gt() %>% 
  tab_style(
    style = cell_text(color = "black", weight = "bold"),
    locations = list(
      cells_column_labels(everything())
    )
  ) %>%  
  fmt_missing(everything(), missing_text = "-") %>% 
    tab_options(
      row_group.border.top.width = px(3),
      row_group.border.top.color = "black",
      row_group.border.bottom.color = "black",
      table_body.hlines.color = "white",
      table.border.top.color = "white",
      table.border.top.width = px(3),
      table.border.bottom.color = "white",
      table.border.bottom.width = px(3),
      column_labels.border.bottom.color = "black",
      column_labels.border.bottom.width = px(2),
    )
```

## cols_width

Mengganti lebar kolom

```{r}
data_summary_2020_print %>% 
  gt() %>% 
  tab_style(
    style = cell_text(color = "black", weight = "bold"),
    locations = list(
      cells_column_labels(everything())
    )
  ) %>%  
  fmt_missing(everything(), missing_text = "-") %>% 
  tab_options(
      row_group.border.top.width = px(3),
      row_group.border.top.color = "black",
      row_group.border.bottom.color = "black",
      table_body.hlines.color = "white",
      table.border.top.color = "white",
      table.border.top.width = px(3),
      table.border.bottom.color = "white",
      table.border.bottom.width = px(3),
      column_labels.border.bottom.color = "black",
      column_labels.border.bottom.width = px(2),
    ) %>% 
  cols_width(1 ~ px(2000)) %>% 
  cols_width(2:(ncol(data_summary_2020)-1) ~ px(200)) 
  
```

Hasilnya dari lebar kolom akan terlihat saat disimpan dalam bentuk .png

## tab_spanner

Memberi label diatas header

```{r}
data_summary_2020_print %>% 
  gt() %>% 
  tab_style(
    style = cell_text(color = "black", weight = "bold"),
    locations = list(
      cells_column_labels(everything())
    )
  ) %>%  
  fmt_missing(everything(), missing_text = "-") %>% 
  tab_options(
      row_group.border.top.width = px(3),
      row_group.border.top.color = "black",
      row_group.border.bottom.color = "black",
      table_body.hlines.color = "white",
      table.border.top.color = "white",
      table.border.top.width = px(3),
      table.border.bottom.color = "white",
      table.border.bottom.width = px(3),
      column_labels.border.bottom.color = "black",
      column_labels.border.bottom.width = px(2),
    ) %>% 
  cols_width(1 ~ px(2000)) %>% 
  cols_width(2:(ncol(data_summary_2020)-1) ~ px(200)) %>% 
  tab_spanner(
    label = "Jumlah Sampah Masuk per Bulan (kg)",
    columns = c(2:(ncol(data_summary_2020)-1))
  )
```

## data_color

Untuk memberi warna kolom berdasarkan besaran pada kolom tersebut

```{r}
data_summary_2020_print %>% 
  gt() %>% 
  tab_style(
    style = cell_text(color = "black", weight = "bold"),
    locations = list(
      cells_column_labels(everything())
    )
  ) %>%  
  fmt_missing(everything(), missing_text = "-") %>% 
  tab_options(
      row_group.border.top.width = px(3),
      row_group.border.top.color = "black",
      row_group.border.bottom.color = "black",
      table_body.hlines.color = "white",
      table.border.top.color = "white",
      table.border.top.width = px(3),
      table.border.bottom.color = "white",
      table.border.bottom.width = px(3),
      column_labels.border.bottom.color = "black",
      column_labels.border.bottom.width = px(2),
    ) %>% 
  cols_width(1 ~ px(2000)) %>% 
  cols_width(2:(ncol(data_summary_2020)-1) ~ px(200)) %>% 
  tab_spanner(
    label = "Jumlah Sampah Masuk per Bulan (kg)",
    columns = c(2:(ncol(data_summary_2020)-1))
  ) %>% 
  data_color(
    columns = ncol(data_summary_2020_print), 
    colors = scales::col_numeric(
      palette = paletteer::paletteer_d(
        palette = "ggsci::green_material"
      ) %>% as.character(),
      domain = NULL
    )
  )
```


## Menyimpan GT

Kalau dalam ggplot kita menyimpan file dengan ggsave, pada gt menjadi `gtsave()` dengan cara pemakaian yang sama dengan ggsave()

Pertama kita harus menyimpan dalam variable terlebih dahulu, baru dimasukkan sebagai argumen pada gtsave()

```{r}
tabel_summary_2020 <-
data_summary_2020_print %>% 
  gt() %>% 
  tab_style(
    style = cell_text(color = "black", weight = "bold"),
    locations = list(
      cells_column_labels(everything())
    )
  ) %>%  
  fmt_missing(everything(), missing_text = "-") %>% 
  tab_options(
      row_group.border.top.width = px(3),
      row_group.border.top.color = "black",
      row_group.border.bottom.color = "black",
      table_body.hlines.color = "white",
      table.border.top.color = "white",
      table.border.top.width = px(3),
      table.border.bottom.color = "white",
      table.border.bottom.width = px(3),
      column_labels.border.bottom.color = "black",
      column_labels.border.bottom.width = px(2),
    ) %>% 
  cols_width(1 ~ px(2000)) %>% 
  cols_width(2:(ncol(data_summary_2020)-1) ~ px(200)) %>% 
  tab_spanner(
    label = "Jumlah Sampah Masuk per Bulan (kg)",
    columns = c(2:(ncol(data_summary_2020)-1))
  )

gtsave(tabel_summary_2020, filename = paste("Ini Hasil Tabelnya.png", sep = ""))
```

