---
title: 'Day 2 : Basic Data Wrangling'
author: "Fahmi Rizaldi"
date: "11/2/2020"
output: html_document
editor_options: 
  markdown: 
    wrap: 72
---

Sebelum masuk ke Hands-On Data Wrangling, kita akan pelajari dulu
fungsi-fungsi yang akan kita gunakan

Pertama kita akan inisiasi library yang akan kita pakai.

Install terlebih dahulu dengan `install.packages("nama_packages")` jika belum pernah menginstall sebelumnya

```{r}
rm(list = ls()) # Untuk menghapus data di global environment
library(tidyverse)
library(readxl) # Untuk membuka file excel
library(writexl)
library(lubridate)
```

# Membuka Data

Pertama-tama, kita akan belajar cara membuka data untuk diolah di R. Ada 2 jenis data yang sering digunakan:

-   Data Excel (.xlsx, .csv) = `read_excel()`

Cara pemakaian:
read_excel(path = "nama_file.xlsx", skip = jumlah_baris_untuk_dilewati)

-   Data R (.rda) = `load()`

Cara pemakaian:
load("nama_file.rda")

## Excel

Contoh pemakaian `read_excel()`

Kalau kita buka file `data_input.xlsx` secara manual, kita akan melihat bahwa baris pertama berisi nama Tabel dan baru pada baris kedua berisi nama2 kolomnya

### Membuka Excel Dasar

Apabila kita membuka file tanpa skip

read_excel hanya akan membaca file yang hanya ada di working directory / "alamat" kita bekerja. Jadi pastikan working directory kita adalah directory / "Alamat" dimana "data_input.xlsx" berada. Kita dapat menggantinya dengan run code `setwd('alamat_file')`

```{r}
read_excel("data_input.xlsx")
```

Hasilnya adalah baris pertama menjadi nama kolomnya, dan nama-nama kolom menjadi data baris pertama pada data.frame

### Dengan Skip

Untuk menghindari hal tersebut, kita dapat menambah argument `skip = `

```{r}
read_excel("data_input.xlsx", skip = 1)
```

### Spesifik dengan Sheet tertentu

Kalau ingin membuka sheet khusus, kita dapat menambah argument `sheet = nama_sheet`

```{r}
read_excel("data_input.xlsx", skip = 1, sheet = "data_dummy_2")
```

### Menyimpan Seluruh Sheet Secara Bersamaan

Bagaimana kalau ingin membuka dan menyimpan seluruh sheet di file.xlsx tersebut?

Secara default, tidak ada fungsi khusus untuk otomatis menyimpan semua sheet secara langsung, kita harus menggunakan membuat fungsi looping yang membuka masing2 sheet

```{r}
list_sheet <- excel_sheets("data_input.xlsx")

for(i in list_sheet){
  assign(i, read_excel("data_input.xlsx", sheet = i, skip = 1))
}
```

Penjelasan Fungsi:

-   `excel_sheets()` = membuat vektor yang berisi nama sheet dari file excel yang ingin dibuka

-   `for(i in list_sheet)` = Looping per elemen dari list_sheet dan menyimpan variabelnya ke i. Contoh, Loop Ke-1, i = "nama_sheet". Loop ke-2, i = "nama_sheet_lagi"

-   `read_xlsx("nama_file.xlsx", sheet = nama_sheet)` = membuka file excel berdasarkan nama sheetnya

-   `assign()` = melakukan assign suatu nilai ke variabel input. Cara pemakaian `assign()`:

-    assign(nama_variabel_yang_ingin_dikasih_nilai,
            value_yang_ingin_dimasukkan)

Kenapa kita tidak lgs saja kita meassign variabel cara biasa, misal `i = read_xlsx("data_2_sheet.xlsx", sheet = i)`? padahal kan i itu nama sheetnya?

Karena dengan melakukan i = ..., bukannya menyimpan dataframe dengan nama dari isi variabel "i", kita menimpa nilai i yang sebelumnya nama sheet menjadi data.frame hasil dari `read_xlsx()`

## Data R

Contoh pemakaian `load()`

```{r}
# Membersihkan Environment untuk membuktikan bahwa data berhasil ke load
rm(list=ls())
```

```{r}
load("data_input.rda")
```

# Memilih Data

Memilih / mengambil seluruh atau sebagian elemen / variabel di R dapat
dilakukan dengan berbagai fungsi dengan kegunaannya masing-masing.
Beberapa fungsi / operatornya antara lain

-   Operator `$`

-   `select()` dan `slice()`

-   Indexing atau Slicing dengan `[]`

-   `filter()`

## Operator '$'

Operator ini digunakan untuk memilih 1 buah kolom dalam data.frame
berdasarkan nama kolomnya. Sering digunakan karena memiliki fitur auto
complete

Cara pemakaian:

-   nama_data_frame$nama_kolom

Contoh, kita hanya ingin memilih kolom kategori dari data.frame
data_dummy

```{r}
data_dummy$kategori
```

## select()

Kita juga dapat memilih lebih dari 1 kolom dengan fungsi `select()`

Cara pemakaian:

-   nama_data_frame %>% select(nama_kolom_1, nama_kolom_2, ...)

Contoh, kita memilih kolom kategori dan nilai_pertama

```{r}
data_dummy %>%
  select(kategori, nilai_kedua)
```

kalau diperhatikan, kita punya cara lain untuk memilih kolom kategori
dan nilai_pertama dengan cara membuang nilai_kedua.

Cara penggunaan: (hanya perlu menambahkan tanda '-' pada sebelum nama
kolom yang ingin dibuang)

-   nama_data_frame %>% select(-nama_kolom_1, -nama_kolom_2, ...)

```{r}
data_dummy %>% 
  select(-nilai_pertama)
```

Selain namanya, kita juga bisa memilih kolom berdasarkan index/urutan
kolomnya.

Cara pemakaian:

-   nama_data_frame %>% select(index_kolom_1, index_kolom_2)

```{r}
data_dummy %>% 
  select(1,2) 
```

kita juga dapat memilih dalam bentuk range, 1 hingga 2

```{r}
data_dummy %>% 
  select(c(1:2))
```

## slice()

Selain memilih kolom, kita juga dapat memilih baris dengan fungsi
slice(). Pemakaiannya sama dengan select(), namun hanya bisa index /
urutan barisnya saja

Contoh pertama ini adalah kita memilih baris pertama DAN ketiga

```{r}
data_dummy %>% 
  slice(1,3)
```

sedangkan contoh selanjutnya memilih baris pertama HINGGA ketiga

```{r}
data_dummy %>% 
  slice(c(1:3))
```

## Subsetting

Selain dengan menggunakan fungsi select() dan slice(), kita jg dapat
memakai operator ' [ ] ' untuk memilih baris dan kolom yang kita
inginkan

Cara pemakaian:

-   nama_data_frame[index_baris, index_kolom]

-   nama_data_frame$nama_kolom[index_baris]

-   nama_data_frame[index_kolom]

Contoh, kita memilih 3 baris pertama pada kolom kedua (nilai_pertama)

Contoh ini memilih hanya dengan menggunakan indexing

```{r}
data_dummy[1:3,2]
```

Namun contoh selanjutnya, kita memilih dengan terlebih dahulu memilih nama kolomnya dengan operator '$', baru memilih barisnya

```{r}
data_dummy$nilai_pertama[1:3]
```

Bila bagian kolom / baris dikosongkan, secara otomatis program akan
mengambil seluruh kolom pada data.frame tersebut

```{r}
data_dummy[,1:2]
```

## filter()

Fungsi ini digunakan untuk memilih data berdasarkan kondisi tertentu

Cara pemakaian:

-   nama_data_frame %>% filter(kondisi_1, kondisi_2, ...)

Contoh, kita akan memilih Kategori 'C' yang nilai_pertama nya lebih
besar sama dengan 8

```{r}
data_dummy %>% 
  filter(kategori == "C", nilai_pertama >= 8)
```

Fungsi Indexing dan Filter diatas bisa kita gabungkan menjadi satu
perintah

Misal, kita hanya memilih 6 baris pertama dan kolom kategori saja,
kemudian kita filter yang kategorinya 'B'

```{r}
data_dummy %>% 
  select(kategori) %>% 
  slice(1:6) %>% 
  filter(kategori == 'B')
```

# Handle NA

Dalam pengolahan data, sering kali kita harus mengolah data NA untuk dapat kita gunakan dalam analisis.

Ada 2 Opsi:

-   Mengubah data NA menjadi suatu nilai tertentu, bisa 0 / rata2 / median / nilai lainnya

-   Membuang baris data NA

## replace_na dan is.na()

Fungsi ini digunakan untuk mengubah NA menjadi suatu nilai yang kita inginkan

Cara pemakaian
nama_data_frame %>% 
  replace_na(list(nama_kolom = value_pengganti_NA))

```{r}
data_na <- data.frame(x = c(1, 2, NA, 4, 7), 
                      y = as.character(c("a", NA, "b", NA, "b")))

data_na
```

Contoh 1 ; Mengganti NA di kolom x dengan 0 dan y dengan "unknown"

```{r}
data_na %>% 
  replace_na(list(x = 0, y = "Unknown"))
```

Contoh 2 : Mengganti NA di kolom x dengan Rata2

```{r}
data_na %>% 
  replace_na(list(x = mean(.$x, na.rm = TRUE)))
```

Contoh 3 : Mengganti NA di y dengan 0

```{r}
data_na %>% 
  replace_na(list(y = 0))
```

## drop_na()

Jika ingin membuang, kita bisa membuang baris dengan data NA

Contoh 4 : Buang baris dengan data NA

```{r}
data_na %>% 
  drop_na()
```

Contoh 5 : Buang data NA pada kolom x

```{r}
data_na %>% 
  drop_na(x)
```

# Pengelompokkan Data

Seringkali kita ingin melakukan operasi matematis berdasarkan suatu kategori atau grup tertentu. Hal ini bisa dilakukan dengan 2 fungsi

-   `group_by()` = Berfungsi untuk mengelompokkan variabel

-   `summarise()` = Fungsi untuk menjalankan operasi yang diinginkan, misal `mean()`, `median()`, / `sum()`

Cara permakaian :

-   nama_data_frame %>% group_by(nama_kolom_1, ...) %>% summarise(nama_kolom_hasil = nama_fungsi_yang_ingin_dijalankan)

Contoh, kita ingin mencari jumlah data, total nilai_pertama, rata2 nilai_pertama dari masing2 kategori (A, B, dan C)

```{r}
data_dummy %>% 
  group_by(kategori) %>% 
  summarise("jumlah_data" = n(),
            "total_nilai_pertama" = sum(nilai_pertama),
            "total_nilai_kedua" = sum(nilai_kedua),
            "rata2_nilai" = mean(nilai_pertama)) %>% 
  ungroup()
```

# Penambahan Data Baru

Seringkali kita ingin menambah kolom baru atau baris baru ke data.frame yang ingin kita punya. Ada 2 fungsi yang umumnya kita gunakan

-   `mutate()` = menambah kolom baru

-   `rbind()` = menambah baris baru


## mutate()

Cara pemakaian:

nama_data_frame %>% 
  mutate("nama_kolom_baru" = isi_kolom)
  
rbind(nama_data_frame_yang_ingin_ditambahkan_datanya,
      nama_data_frame_dengan_data_baru)
      
Misal, kita ingin membuat variabel `sum_n` yang merupakan penjumlahan dari nilai_pertama dan nilai_kedua

```{r}
data_dummy %>% 
  mutate("sum_n" = nilai_pertama + nilai_kedua)
```

## mutate_at()

ada juga bentuk lain dari mutate yaitu `mutate_at` digunakan untuk me-assign fungsi ke kolom2 secara bersamaan

Cara pemakaian:
nama_data_frame %>% 
  mutate_at(vars(kolom_yang_ingin_diassign), funs(fungsi_yang_ingin_diassign(.)))
  
```{r}
kali_seratus <- function(data){
  data*100
}
data_dummy %>% 
  mutate_at(vars(c(nilai_pertama, nilai_kedua)), funs(kali_seratus(.)))
```

## rowSums()

Untuk melalukan penjumlahan lebih dari 1 kolom berdasarkan index kolomnya

Cara pemakaian:
nama_data_frame %>% 
  mutate(
    nama_kolom_baru = rowSums(.[index_kolom_yang_ingin_dijumlahkan])
  )

```{r}
data_dummy %>% 
  mutate(
    nilai_ketiga = rowSums(.[2:3])
  )
```

## rbind() 

Contoh dari rbind()

```{r}
data_gabungan <- rbind(data_dummy, data_dummy_2)
```

# Pivot

Kita juga dapat melakukan perubahan data dari bentuk `wide` ke bentuk `long`. Penjelasan ttg bentuk data tersebut dapat dilihat di 
https://en.wikipedia.org/wiki/Wide_and_narrow_data
https://sejdemyr.github.io/r-tutorials/basics/wide-and-long/

Kenapa bentuk data harus diubah? Karena umumnya R membutuhkan data berbentuk `long` untuk input pada visualisasi nanti

Pertama kita akan membuat data.frame bernama data_pivot dengan bentuk `wide`

```{r}
data_pivot <- data.frame(Bulan = c("Januari","Februari", "Maret", "April"),
                         Organik  = c(1000,2000,300,4000),
                         Anorganik = c(300,4500,2500,500),
                         Residu = c(200,800,200,1000))

data_pivot
```

Dari data awal `wide` yang kita miliki, kita akan mengubah menjadi bentuk `long` dengan `pivot_longer()`

Cara pemakaian :
nama_data_frame %>% 
  pivot_longer(kolom_yang_ingin_dipanjangkan, names_to = "nama_kolom_kategori", values_to = "nama_kolom_values")

```{r}
data_long <- 
data_pivot %>% 
  pivot_longer(cols = c(2:4), names_to = "Kategori Sampah", values_to = "Jumlah Sampah Masuk (kg)")

data_long
```

kalau kita ingin mengembalikan ke bentuk `wide` kita bisa gunakan `pivot_wider()`

```{r}
data_long %>% 
  pivot_wider(names_from = `Kategori Sampah`,
              values_from = `Jumlah Sampah Masuk (kg)`)
```

# Mengurutkan Data, Ganti Nama Kolom

## arrange()

Untuk mempermudah analisis, kita bisa mengurutkan tabel berdasarkan urutan terbesar atau terkecil. Kita dapat melakukan itu dengan menggunakan fungsi `arrange()`

Cara pemakaian:
nama_data_frame %>% 
  arrange(nama_kolom_yang_ingin_diurutkan)
  
secara Default, `arrange()` akan mengurutkan dari value terkecil. Jika ingin mengurutkan secara descending, tinggal menambahkan tanda `-` di sebelum nama_kolom_yang_ingin_diurutkan

Contoh, kita ingin melihat kategori sampah apa dan pada bulan apa yang Jumlah sampah masuknya paling banyak

```{r}
data_long %>% 
  arrange(-`Jumlah Sampah Masuk (kg)`)
```

Jika kita ingin mengurutkan pada bulan apa masing2 kategori yang Jumlah sampahnya masuknya paling banyak, kita harus melakukan grouping pada Kategori Sampah nya terlebih dahulu

Contoh

```{r}
data_long %>% 
  group_by(`Kategori Sampah`) %>% 
  arrange(`Jumlah Sampah Masuk (kg)`, .by_group = TRUE) %>%  # Ada tambahan argumen .by_group = TRUE biar pengurutannya sesuai dengan group_by() sebelumnya 
  ungroup()
```

## rename()

Jika kita lihat, sebenarnya nama kolom pada data.frame data_long tidak dinamakan dengan baik, apa saja alasannya?

```{r}
data_long
```

-   Terdapat spasi / whitespace ` `. Hal ini akan mempersulit pemanggilan variabel dimana kita harus menambahkan tanda petik berikut ` ` untuk memanggil variabel tersebut. Dalam beberapa kasus, variabel tersebut jadi tidak bisa dipanggil dengan autocomplete dan akan "merusak fungsi". Umumnya spasi/whitespace bisa diganti dengan underscore `_` atau titik `.`. Contoh `Kategori Sampah` -> `Kategori_Sampah`

-   Terdapat huruf besar dan kecil pada namanya. Hal ini akan rawan dalam pemanggilan variabel karena R case-sensitive, sehingga salah case akan mengakibatkan variabel tidak terpanggil. Umumnya, user memberi nama dalam huruf kecil semua. Contoh `Kategori_Sampah` -> `kategori_sampah`

Lebih lengkapnya, tata cara penamaan variabel atau nama kolom yang baik dapat dilihat pada:
http://adv-r.had.co.nz/Style.html#:~:text=Variable%20and%20function%20names%20should,this%20is%20not%20easy!).
https://www.datanovia.com/en/blog/r-coding-style-best-practices/

Kita bisa mengganti nama dalam kolom dengan fungsi rename()

Cara pemakaian:
nama_data_frame %>% 
  rename("nama_kolom_baru" = nama_kolom_yang_ingin_diganti)
  
Contoh

```{r}
data_long %>% 
  rename("bulan" = Bulan,
         "kategori_sampah" = `Kategori Sampah`,
         "jumlah_sampah_masuk_(kg)" = `Jumlah Sampah Masuk (kg)`)
```

# Ubah Bentuk Data

## as.??

Mengubah jenis data (numeric, character, dll) dapat kita lakukan dengan menggunakan fungsi `as.jenis_data_yang_kita_inginkan()`

Contoh, kita ingin mengubah nilai_pertama menjadi data berjenis factor

Awalnya nilai_pertama berjenis numeric

```{r}
class(data_dummy$nilai_pertama)
```

Setelah kita ganti dengan as.factor

```{r}
data_dummy$nilai_pertama <- as.factor(data_dummy$nilai_pertama)
class(data_dummy$nilai_pertama)
```

Kelas nilai_pertama menjadi factor

Apabila ingin kita kembalikan menjadi numeric, kita tinggal memakan `as.numeric()`

```{r}
data_dummy$nilai_pertama <- as.numeric(data_dummy$nilai_pertama)
class(data_dummy$nilai_pertama)
```

## as.Date

Terkadang, saat meload data excel, data berupa tanggal bisa berubah menjadi angka berjenis character.

Angka tersebut adalah Jumlah Hari dari tanggal 1899-12-30

Kita dapat mengubahnya dengan cara berikut

```{r}
tanggal <- "43843" # Angka 1 Januari 2020

tanggal %>% 
  as.numeric() %>% 
  as.Date(origin = "1899-12-30")
```

Format tanggalnya adalah "YYYY-mm-dd"

## wday(), month(), year()

Kita dapat mengambil nama hari, nama bulan, dan tahun dari sebuah tanggal 

```{r}
tanggal %>% 
  as.numeric() %>% 
  as.Date(origin = "1899-12-30") %>% 
  wday(label = TRUE, abbr = FALSE)
```

Coba cek di kalender masing-masing, apakah benar tanggal 1 Januari 2020 itu hari Rabu?

Dengan cara yang sama, kita bisa ambil nama bulannya

```{r}
tanggal %>% 
  as.numeric() %>% 
  as.Date(origin = "1899-12-30") %>% 
  month(label = TRUE)
```

dan Tahun berapanya

```{r}
tanggal %>% 
  as.numeric() %>% 
  as.Date(origin = "1899-12-30") %>% 
  year()
```

Sebelum lanjut, coba temen2 / kakak2 ganti argument dari wday(), month(), dan year() biar tau fungsinya bisa ngapain lagi! bisa cek ?wday, ?month, atau ?year buat cari tau bisa ubah apa aja ya!

# Menyimpan File

## Excel

Untuk menyimpan ke dalam format .xlsx dapat menggunakan function `write_xlsx()`

Cara pemakaian :
write_xlsx(nama_data_frame, "nama_file.xlsx")

File akan disimpan di working directory yang aktif saat ini

```{r}
write_xlsx(data_long, "data_long.xlsx")
```

Coba cek apakah di working directory nya sudah ada file excel bernama data_long.xlsx atau belum?

untuk menyimpang lebih dari 1 data.frame menjadi sheet yang berbeda

```{r}
write_xlsx(list("nama_sheet" = data_long, "nama_sheet_lagi" = data_pivot), "data_2_sheet.xlsx")
```

## Data R

Untuk menyimpan dalam bentuk .rda, kita bisa menggunakan `save()`

Cara pemakaian :
save(list = c(nama_data_1, nama_data_2,..) , file = "nama_file.rda")

```{r}
save(list = c("data_long", "data_na"), file = "file_output.rda")
```

```{r}
load("file_output.rda")
```

