---
title: 'Day 2 : Hands On Data Wrangling'
author: "Fahmi Rizaldi"
date: "11/4/2020"
output: html_document
---

```{r setup, include=FALSE}
knitr::opts_chunk$set(echo = FALSE,
                      warning = FALSE,
                      message = FALSE)
```

Pada hari ini, kita akan mencoba melakukan Data Wrangling menggunakan xxx

Tujuan dari pelatihan ini adalah agar peserta dapat melakukan pengolahan data-data untuk keperluan visualisasi dan reporting

==============

Data dan Contoh Laporan yang akan kita gunakan tersedia pada directory / file yang sudah dibagikan

- Data : "xxx"

- Laporan : "xxx"

Pada pelatihan kali ini kita akan mencoba untuk mereplicate data yang akan digunakan pada Draft Bulanan tersebut

==============

```{r}
rm(list = ls())
library(tidyverse)
library(readxl)
library(scales)
library(lubridate)
```

# Tugas 1 -> Membuat 1 data.frame yang memuat seluruh data selama 2020

Data yang kita akan gunakan memiliki sheet yang berisi data masing-masing bulan. Selain itu, di tiap2 sheet, 2 baris awal terdapat judul tabel dan nama kolom ada dibaris 3 hingga 5

Reference: `Menyimpan Seluruh Sheet Secara Bersamaan`, `rbind()`, dan `Memilih Data`

Apa saja yang harus kita lakukan?

-   List seluruh nama sheet yang ada pada data excel dan buang sheet yang tidak dipakai

Kemudian dalam program looping per list_sheet

-   Membuka data excel per sheet (bulan) dengan melewatkan awal hingga data pertama data hari pertama bulan tersebut dan membuang baris yang tidak kita gunakan

-   Menggabungkan data per bulan menjadi 1 tabel besar data 2020


```{r}
nama_file <- "xxx"

# List Nama Sheet yang ada
list_sheet <- excel_sheets(nama_file)

# Buang Sheet yang tidak dipakai, yaitu Sheet `Recap`. Karena ini data vektor, kita hanya bisa memakai indexing
list_sheet <- list_sheet[-1]

# Menyiapkan data.frame kosong untuk menyimpan seluruh data pada program looping
data_tahun_2020 <- data.frame(NULL) 

# Program Looping
for(nama_sheet in list_sheet) {
  
  # Membuka excel berdasarkan nama sheetnya dan melewatkan baris agar data pertama adalah data hari pertama di sheet tersebut
  data_sheet <- read_excel(nama_file, nama_sheet, skip = 4)
  
  # Membuang baris terakhir / baris `jumlah`
  data_sheet <- data_sheet[-nrow(data_sheet),]
  
  # Menggabungkan data_tahun_2020 dengan data_sheet
  data_tahun_2020 <- rbind(data_tahun_2020, data_sheet)
  
}
```

# Tugas 2 -> Membersihan data_tahun_2020

Apabila kita lihat, data.frame data_tahun_2020 masih harus diperbaiki, apa saja itu?

-   Nama Kolom yang tidak sesuai dengan di excel

-   Data tanggal yang "aneh" dan berjenis character

-   Masih terdapat data NA

## Ganti nama kolom

Reference: `rename()`

Pada data.frame data_tahun_2020, nama kolom tidak sesuai dengan nama dengan excel karena kita pada `read_excel()` sebelumnya kita menggunakan skip yang mana baris2 yang berisi nama kolom terlewati.

Dengan meggunakan `rename()` kita dapat mengubah seluruh nama kolom yang "aneh" tersebut

```{r}
data_tahun_2020 <-
  data_tahun_2020 %>% 
  rename("TANGGAL" = ...1,
         "HARI" = ...2,
         "PULAU MERAH (TP)" = ...3,
         "PANCER (TP)" = ...4,
         "TOTAL SAMPAH TANPA PEMILAHAN (RESIDU)" = ...5,
         "PULAU MERAH (P)" = ...6,
         "PANCER (P)" = ...7,
         "TPI PANCER (P)" = ...8,
         "PASAR DESA (P)" = ...9,
         "TOTAL SAMPAH AKAN MASUK PROSES PEMILAHAN" = ...10,
         "TOTAL SAMPAH MASUK SEKOLA" = ...11,
         "ORGANIK" = ...12,
         "RESIDU (HASIL PEMILAHAN)" = ...29,
         "RESIDU (TOTAL)" = ...30)
```

## Ubah Data TANGGAL

reference: `as.Date()`

Tahapan :

-   Ubah datanya menjadi numeric terlebih dahulu

-   Setelah itu, ubah menjadi date dengan argumen `origin = "1899-12-30"`   

```{r}
data_tahun_2020$TANGGAL <- 
  data_tahun_2020$TANGGAL %>% 
  as.numeric() %>% 
  as.Date(origin = "1899-12-30")
```

## Ganti NA

Karena NA pada data ini berarti tidak ada sampah masuk, maka data NA akan diganti menjadi 0

reference: `is.na()`

```{r}
data_tahun_2020[is.na(data_tahun_2020)] <- 0
```

# Tugas 3 -> Memilih data pada bulan yang kita inginkan dan mengelompokkan secara mingguan

Pada hands-on kali ini, kita akan memilih data bulan 'Oktober' untuk kita olah lebih lanjut selain itu kita akan mengelompokkan data secara mingguan, langkah2nya :

-   Membuat 1 kolom `BULAN` yang berisi nama bulan dan 1 kolom `MINGGU KE` yang berisi Minggu pada Bulan Tersebut

-   Filter bulan Oktober dari kolom `BULAN` tersebut

-   Jumlahkan data secara mingguan

Reference: `mutate()`, `filter()`, `select()`, `month`

## Membuat kolom `BULAN` dan `MINGGU KE`

```{r}
data_tahun_2020 <-
  data_tahun_2020 %>% 
  mutate("BULAN" = month(TANGGAL, label = TRUE, abbr = TRUE), # mengambil nama bulan dari tanggalnya dan hanya mengambil singkatannya
         "MINGGU KE" = case_when(
            day(TANGGAL) <= 7 ~ 1,
            day(TANGGAL) > 7 & day(TANGGAL) <= 14 ~ 2,
            day(TANGGAL) > 14 & day(TANGGAL) <= 21 ~ 3,
            day(TANGGAL) > 21 & day(TANGGAL) <= 28 ~ 4,
            day(TANGGAL) > 28 ~ 5
          )
  ) %>% # Untuk mengambil "MINGGU KE" pada bulan tersebut
  select(TANGGAL, BULAN, `MINGGU KE`, everything()) # Untuk menaruh kolom BULAN setelah TANGGAL
```

Note,

Fungsi `everything()` adalah fungsi untuk memilih seluruh data / kolom selain yang sudah dipilih

## Filter Bulan Oktober

Bulan yang akan kita pilih ada "Oct"

```{r}
Bulan <- "Oct"

data_bulanan <-
  data_tahun_2020 %>% 
  filter(BULAN == Bulan)
```

## Jumlah Data secara Mingguan

Kemudian, kita akan melakukan summarise atau pengelompokkan berdasarkan `BULAN` lalu `MINGGU KE`. 

Data pada minggu tersebut akan kita summarise_at() dengan fungsi sum()

```{r}
data_bulanan_weekly <-
  data_bulanan %>% 
  group_by(BULAN, `MINGGU KE`) %>% 
  summarise_at(vars(-c(TANGGAL, HARI)), funs(sum(.))) %>% # memiliki prinsip yang sama dengan mutate_at
  ungroup()
```

# Tugas 4 -> Membuat Data untuk Input Pie Chart untuk Kategori Pemilahan, Asal Sampah, dan Jenis Sampah Pemilahan

Data untuk Input Pie Chart harus berbentuk `long / panjang ke bawah` dan memiliki tambahan kolom `Proporsi` dan `ypos`

Akan dibuat 3 data frame dengan variabel berbeda:

1.    kategori pemilahan = `TOTAL SAMPAH AKAN MASUK PROSES PEMILAHAN` dan `TOTAL SAMPAH TANPA PEMILAHAN (RESIDU)`
2.    asal sampah pemilahan = `PANCER (P)`, `PULAU MERAH (P)`, `TPI PANCER (P)`, `PASAR DESA (P)`
3.    jenis sampah pemilahan = `ORGANIK`, `TOTAL ANORGANIK DAUR ULANG`, `RESIDU (HASIL PEMILAHAN)`

Tahapan pada masing2 data.frame :

-   Melakukan summarise() dengan fungsi sum() pada variabel2 yang akan dibuat. Kenapa? karena data yang kita miliki saat ini masih dalam mingguan belum dalam bulanan

-   Ubah data dari menjadi long menggunakan `pivot_longer()` dengan argumen `cols = everything()` dimana fungsi everything akan memilih seluruh kolom yang ada pada data input

-   Lakukan filter dengan nilai Total_Masuk tidak sama dengan 0

-   tambah kolom Proporsi dengan rumus `x/sum(x)*100` dengan x adalah variabel nilai Total_Masuk

-   Bulatkan nilai Proporsi menajadi 1 angka dibelakang koma

```{r}
data_bulanan_weekly %>% 
  summarise("Masuk" = sum(`TOTAL SAMPAH AKAN MASUK PROSES PEMILAHAN`),
            "Tidak Masuk" = sum(`TOTAL SAMPAH TANPA PEMILAHAN (RESIDU)`)) %>% 
  pivot_longer(cols = everything(), names_to = "Kategori", values_to = "Total_Masuk") %>% 
  filter(Total_Masuk != 0) %>% 
  arrange(desc(Kategori)) %>% 
  mutate(
    Proporsi = Total_Masuk/sum(Total_Masuk)*100,
    ypos = cumsum(Proporsi) - 0.5*Proporsi
  ) %>% 
  mutate(
    Proporsi = round(Proporsi, 1)
  )
```

Jika kita perhatikan, dari baris pivot_longer() kebawah, akan tetap sama untuk semua variabel, baik dari kategori_pemilahan, asal sampah pemilahan, dan jenis sampah pemilahan. Kita hanya perlu mengubah argumen pada fungsi summarise() saja

Maka dari itu, kita akan membuat fungsi untuk pivot agar bisa dipakai ke 3 variabel tersebut

### Membuat fungsi untuk Tahapan ke 2 hingga 5. Fungsi ini dibuat karena ke 3 dataframe tersebut akan menggunakan fungsi pivot yang sama

```{r}
pivot_piechart <- function(data){
  data %>% 
    pivot_longer(cols = everything(), names_to = "Kategori", values_to = "Total_Masuk") %>% 
    filter(Total_Masuk != 0) %>% 
    arrange(desc(Kategori)) %>% 
    mutate(
      Proporsi = Total_Masuk/sum(Total_Masuk)*100,
      ypos = cumsum(Proporsi) - 0.5*Proporsi
    ) %>% 
    mutate(
      Proporsi = round(Proporsi, 1)
    )
}
```

## Tahapan 1 + Fungsi Pivot

```{r}
data_piechart_kategori_pemilahan <-
data_bulanan_weekly %>% 
  summarise("Masuk" = sum(`TOTAL SAMPAH AKAN MASUK PROSES PEMILAHAN`),
            "Tidak Masuk" = sum(`TOTAL SAMPAH TANPA PEMILAHAN (RESIDU)`)) %>% 
  pivot_piechart()
  

data_piechart_asal_sampah_pemilahan <-
data_bulanan_weekly %>% 
  summarise("Pancer" = sum(`PANCER (P)`),
            "Pulau Merah" = sum(`PULAU MERAH (P)`),
            "TPI Pancer" = sum(`TPI PANCER (P)`),
            "Pasar Desa" = sum(`PASAR DESA (P)`)) %>% 
  pivot_piechart()

data_piechart_jenis_sampah_pemilahan <-
data_bulanan_weekly %>% 
  summarise("Organik" = sum(ORGANIK),
            "Anorganik" = sum(`TOTAL ANORGANIK DAUR ULANG`),
            "Residu" = sum(`RESIDU (HASIL PEMILAHAN)`)) %>% 
  pivot_piechart()
```

# Tugas 5 -> Membuat Data Perubahan Week over Week untuk `TOTAL SAMPAH MASUK SEKOLA`, `ORGANIK`, `TOTAL ANORGANIK DAUR ULANG`, dan `RESIDU (HASIL PEMILAHAN)` (lihat slide Sampah Organik sebagai Contoh)

Data perubahan Week over Week (wow) digunakan untuk melihat perubahan jumlah sampah masuk setiap minggunya

Tahapan :

-   Pilih kolom 'MINGGU KE` dan kolom yang ingin dibuat wow

-   Tambah Kolom wow untuk masing2 variabel, rumus wow adalah `(data_minggu_ini - data_minggu_sebelumnya) / data_minggu_sebelumnya`. Untuk memilih data_minggu_sebelumnya dapat menggunakan fungsi `lag(nama_variabel)`

-   Buat masing2 Kolom wow dalam bentuk persentase dan bulatkan menjadi 1 decimal di belakang koma dengan fungsi `round(nama_variabel, jumlah_decimal)`

```{r}
data_bulanan_weekly_wow <-
  data_bulanan_weekly %>% 
  select(`MINGGU KE`, `TOTAL SAMPAH MASUK SEKOLA`, ORGANIK, `TOTAL ANORGANIK DAUR ULANG`, `RESIDU (HASIL PEMILAHAN)`) %>% 
  mutate(
    wow_total = (`TOTAL SAMPAH MASUK SEKOLA` - lag(`TOTAL SAMPAH MASUK SEKOLA`))/lag(`TOTAL SAMPAH MASUK SEKOLA`),
    wow_organik = (ORGANIK - lag(ORGANIK))/lag(ORGANIK),
    wow_anorganik = (`TOTAL ANORGANIK DAUR ULANG` - lag(`TOTAL ANORGANIK DAUR ULANG`))/lag(`TOTAL ANORGANIK DAUR ULANG`),
    wow_residu = (`RESIDU (HASIL PEMILAHAN)` - lag(`RESIDU (HASIL PEMILAHAN)`))/lag(`RESIDU (HASIL PEMILAHAN)`)
  ) %>% 
  mutate(
    wow_total = round(wow_total*100, 1),
    wow_organik = round(wow_organik*100, 1),
    wow_anorganik = round(wow_anorganik*100, 1),
    wow_residu = round(wow_residu*100, 1)
  )
```

# Tugas 6 -> Membuat Data Input untuk Proporsi Pemilahan atau Tidak dan Jenis Sampahnya

Dari data_bulanan_weekly, kita ingin melihat proporsi tiap minggunya dari Sampah yang masuk ke pemilahan dan tidak DAN Jenis Sampah yang masuk ke proses pengolahan (Organik, Anorganik, Residu)

Tahapannya sama seperti Tugas 4, namun tanpa proses `summarise()` karena data sudah dalam mingguan. Kita hanya akan mengganti nama2 kolom agar sesuai dengan contoh yang ada

Tahapan:

- Pilih kolom minggu ke dan kolom yang ingin dicari proporsinya

- Ubah nama kolom agar lebih sesuai

- lakukan pivot tanpa kolom `MINGGU KE`

- group_by berdasarkan kolom `MINGGU KE`

- Buat proporsinya dan bulatkan ke 1 decimal dibelakang koma

```{r}
pivot_proporsi <- function(data){
  data %>% 
    pivot_longer(
      !`MINGGU KE`,
      names_to = "Kategori",
      values_to = "Jumlah_Masuk"
    ) %>% 
    group_by(`MINGGU KE`) %>% 
    mutate(
      Proporsi = Jumlah_Masuk / sum(Jumlah_Masuk) * 100
    ) %>% 
    mutate(
      Proporsi = round(Proporsi, 1)
    )
}

data_proporsi_pemilahan_weekly <-
data_bulanan_weekly %>% 
  select(
    `MINGGU KE`,
    `TOTAL SAMPAH AKAN MASUK PROSES PEMILAHAN`,
    `TOTAL SAMPAH TANPA PEMILAHAN (RESIDU)`
  ) %>% 
  rename(
    "Dengan Pemilahan" = `TOTAL SAMPAH AKAN MASUK PROSES PEMILAHAN`,
    "Tanpa Pemilahan" = `TOTAL SAMPAH TANPA PEMILAHAN (RESIDU)`
  ) %>% 
  pivot_proporsi()


# Tambahan untuk keperluan visualisasi
data_proporsi_pemilahan_weekly$Kategori <- 
  factor(data_proporsi_pemilahan_weekly$Kategori, levels = c("Tanpa Pemilahan","Dengan Pemilahan"))

data_proporsi_jenis_weekly <-
data_bulanan_weekly %>% 
  select(
    `MINGGU KE`,
    ORGANIK,
    `TOTAL ANORGANIK DAUR ULANG`,
    `RESIDU (HASIL PEMILAHAN)`
  ) %>% 
  rename(
    "Organik" = ORGANIK,
    "Anorganik" = `TOTAL ANORGANIK DAUR ULANG`,
    "Residu" = `RESIDU (HASIL PEMILAHAN)`
  ) %>% 
  pivot_proporsi()

# Tambahan untuk keperluan visualisasi
data_proporsi_jenis_weekly$Kategori <- 
  factor(data_proporsi_jenis_weekly$Kategori, levels = c("Residu","Anorganik","Organik"))
```

# Tugas 7 -> Membuat Table Data Anorganik

Tahapan:

-   Pilih kolom MINGGU KE, dan seluruh komponen Anorganik

-   Lakukan Transpose untuk mengubah nama kolom jadi baris dan baris hingga nama kolom

-   Ubah nama kolom `MINGGU KE` menjadi Kategori

-   Lakukan pembulatan kebawah menggunakan `mutate_at()` dengan fungsi `floor()` didalamnya

-   Tambah Kolom `Total Masuk` yang merupakan penjumlahan dari MINGGU ke 1 hingga 5. Gunakan `rowSums()`

-   Buat Proporsi dari komponen2 anorganik tersebut seperti pada tugas2 sebelumnya

```{r}
data_anorganik <-
data_bulanan_weekly %>% 
  select(
    `MINGGU KE`,
    `1. AQUA GELAS`, 
    `2. PLASTIK/ KRESEK WARNA`,
    `3. PLASTIK SACHET`,
    `4. PLASTIK MIKA BENING`,
    `5. PIPET`,
    `6. REFILL`,
    `7. BOTOL`,
    `8. DUPLEK`,
    `9. KARDUS/ KERTAS`,
    `10. PLASTIK GELAS WARNA`,
    `11. KACA`,
    `12. LOGAM`,
    `13. EMBERAN`,
    `14. TUTUP BOTOL`,
    `15. TETRAPACK`,
  ) %>% 
  data.table::transpose(keep.names = "rn") %>% 
  janitor::row_to_names(row_number = 1) %>% 
  rename(
    "Kategori" = `MINGGU KE`
  ) %>% 
  mutate_at(vars(2:6), funs(floor(.))) %>% 
  mutate(
    "Total Masuk" = rowSums(.[2:6]),
    Proporsi = `Total Masuk`/sum(`Total Masuk`)*100
  ) %>% 
  mutate(
    Proporsi = round(Proporsi, 1)
  )

data_anorganik[data_anorganik == 0] <- NA
```

# Tugas 8 -> Membuat Tabel Summary 2020

Kita akan membuat Tabel yang merupakan summary dari tahun 2020

Tahapannya hampir sama seperti tugas 7, dengan perbedaan:

-   group_bynya dalam bulan bukan mingguan

-   Setelah transpose, ubah seluruh kolom menjadi numeric

-   Lalu hanya perlu tambahkan Total Masuk saja yang merupakan penjumlahan seluruh kolom kecuali kolom awal

```{r}
data_summary_2020 <-
  data_tahun_2020 %>% 
    select(
      BULAN,
      `TOTAL SAMPAH MASUK SEKOLA`,
      `TOTAL SAMPAH AKAN MASUK PROSES PEMILAHAN`,
      `TOTAL SAMPAH TANPA PEMILAHAN (RESIDU)`,
      `PANCER (P)`,
      `PULAU MERAH (P)`,
      ORGANIK,
      `TOTAL ANORGANIK DAUR ULANG`,
      `RESIDU (HASIL PEMILAHAN)`
    ) %>% 
    group_by(BULAN) %>% 
    summarise_at(vars(everything()), funs(sum(.))) #Pilih seluruh kolom

index_bulan <- which(data_summary_2020$BULAN == Bulan)

data_summary_2020 <-
  data_summary_2020[1:index_bulan,] %>% 
  data.table::transpose(keep.names = "rn") %>% 
  janitor::row_to_names(row_number = 1)

data_summary_2020[-1] <- sapply(data_summary_2020[-1],as.numeric) #digunakan untuk mengubah seluruh kolom kecuali bulan menjadi numeric

data_summary_2020 <-
  data_summary_2020 %>% 
  mutate(
    "Total Masuk 2020" = rowSums(.[-1])
  )
```

```{r}
# Ganti ke working directory
nama_rda <- paste("xxx",Bulan,".rda", sep = "")

save(list = ls(pattern = "data_"), file = nama_rda)
```


